【裁判字號】    95,訴,313
【裁判日期】    950803
【裁判案由】    損害賠償
【裁判全文】
臺灣新竹地方法院民事判決               95年度訴字第313號
原      告  甲○○
被      告  丙○○
                        巷26.
訴訟代理人  乙○○
上列當事人間請求損害賠償事件，經原告提起刑事附帶民事訴訟
，由本院刑事庭裁定移送前來，本院於民國95年7月20日辯論終
結，判決如下：
    主  文
被告應給付原告新臺幣拾萬肆仟肆佰柒拾壹元及自民國九十五
年一月十日起至清償日止，按年息百分之五計算之利息。
原告其餘之訴駁回。
訴訟費用由被告負擔三分一；餘由原告負擔。
本判決原告勝訴部分得假執行。
原告其餘假執行之聲請駁回。
    事實及理由
甲、程序方面
    按訴狀送達後，原告不得將原訴變更或追加，但擴張或減縮
    應受判決事項之聲明者，不在此限，民事訴訟法第255條第1
    項第3款定有明文。查本件原告提起刑事附帶民事訴訟時，
    係請求被告應給付原告新臺幣（下同）1,000,000元並法定
    遲延利息，嗣於訴訟中進行中更正請求被告應給付981,462
    元並法定遲延利息，應認係減縮應受判決事項之聲明，揆諸
    前開規定，核無不合，應予准許。
乙、實體方面
壹、原告主張：
一、被告於民國94年9月28日23時2分許，騎乘車牌號碼F85-421
    號重機車（下稱系爭機車），沿新竹巿東區○○路由南往北
    行駛，途經新竹市○○路○段與公道五路交岔口，欲直接左
    轉時，理應注意車前狀況，隨時採取必要之安全措施，及汽
    車行駛至交岔路口，轉彎車應讓直行車先行，並遵守交通號
    誌之指示行車，而依當時情形，又無不能注意之情事，竟於
    通過上開交岔路口時，疏未注意貿然加速行駛，適原告騎乘
    車牌號碼GP6-866號之重機車，沿公道五路由西往東直行，
    被告避煞皆已不及，而於交岔路口撞及原告所騎乘前開機車
    ，致雙方人車倒地，原告因而受有額頭撕裂傷、臉部擦傷、
    右手腕骨折、左手腕脫位、右髕骨脫位及下排門牙牙冠斷裂
    等傷害，而被告所涉之過失傷害犯行，亦經本院刑事庭以95
    年度竹交簡字第963號簡易判決判處有期徒刑3月，如易科罰
    金，以佰元折算一日確定在案。是被告騎乘系爭機車，行
    經交岔路口，既未遵守機車兩段式左轉規定，且擅自闖紅燈
    違規左轉而肇致本件車禍，並致原告受有前開傷害，則被告
    自應就原告所受之損害負賠償責任。
二、茲就賠償項目及範圍分述如次（見原告95年6 月1日明細表
    ）：
(一)醫藥費37,471元（即3170＋2347＋3514＋5440＋23000＝374
    71）部分－
    原告因本件車禍受傷後，先後至國立台灣大學醫學院附設醫
    院、台北市立聯合醫院、行政院衛生署新竹醫院、明師中醫
    聯合診所診治，支出醫療費用14,471元（即3170＋2347＋35
    14＋5440＝14471），嗣又至新竹縣新豐鄉雅舞國術館復健
    ，支出醫療費用23,000元，總計支出醫藥費用37,471元。
(二)增加生活上之需要共計100,140元（即30000＋1950＋635＋6
    7555＝100140）部分－
  1.看護費：原告於受傷後，因傷勢嚴重，自94年9月29日起至
    同年10月13日止之住院期間，實有委請看護人員照料之必要
    ，計支出看護費30,000元。
  2.膳食費：原告於住院期間，支出膳食費1,950元。
  3.醫療用品：原告因本件車禍購買醫療用品，計支出635元。
  4.交通費用：原告出院後，因行動不便，出外就醫均須以計程
    車為交通工具代步，經先後至國立台灣大學醫學院附設醫院
    、台北市立聯合醫院、行政院衛生署新竹醫院、明師中醫聯
    合診所等醫院就診支出車資10,555元，另至新竹縣新豐鄉雅
    舞國術館復健支出車資57,000元，總計支出交通費用67,555
    元。
(三)工作損失部分－原告於本件行車事故發生前，原係在傢俱公
    司擔任業務員之工作，每月底薪為30,000元，遽遭此行車事
    故後，因無法工作乃向公司請辭，自94年9月28日起迄今，
    計有8個月之時間均無法工作，總計受有工作損失240,000元
    。
(四)慰撫金部分－原告遽遭此行車事故後，失去無法挽回之健康
    ，其精神上、心理上之痛苦，實非言語所能形容，爰請求被
    告給付精神賠償金603,851元。
二、為此，爰依侵權行為之法律關係，訴請被告負損害賠償之責
    任。並聲明：(一)被告應給付原告981,462元（即37,471＋100
    ,140 ＋240,000＋603,851＝981,462）。(二)原告願供擔保以
    代釋明，請准宣告假執行。
貳、被告則以：
    對於原告所主張之侵權行為事實並不爭執，惟原告所請求之
    金額過高，實無力負擔，況原告於車禍發生時，並無重型機
    車之駕駛執照竟仍騎乘重型機車，自屬無照駕駛，則原告就
    本件車禍之發生亦與有過失，爰主張過失相抵等語，並聲明
    ：原告之訴駁回。
、得心證之理由：
一、查原告主張被告於前開時、地，騎乘系爭機車行經路口時，
    理應注意車前狀況，隨時採取必要之安全措施，且汽車行駛
    至交岔路口，轉彎車應讓直行車先行，並遵守交通號誌之指
    示行車，而依當時情形，又無不能注意之情事，竟於通過上
    開交岔路口時，疏未注意貿然加速行駛，致撞及原告所騎乘
    車牌號碼GP6-866號之重機車，雙方因而人車倒地，原告並
    受有額頭撕裂傷、臉部擦傷、右手腕骨折、左手腕脫位、右
    髕骨脫位及下排門牙牙冠斷裂等傷害，而被告所涉之過失傷
    害犯行，亦經本院刑事庭以95年度竹交簡字第963號簡易判
    決判處有期徒刑3月，如易科罰金，以佰元折算一日確定
    在案之事實，業據原告提出國立台灣大學醫學院附設醫院診
    斷證明書、行政院衛生署新竹醫院診斷證明書、台北市立聯
    合醫院和平院區診斷證明書、行政院衛生署新竹醫院診斷證
    明書、明師中醫聯合診所及照片等件附卷可稽，且經本院依
    職權調閱本院95年度竹交簡字第963號刑事卷宗核閱無訛，
    並為被告所不爭執，自堪信原告之前開主張為實在。
二、按駕駛人駕駛汽車，應遵守道路交通標誌、標線、號誌之指
    示，並服從執行交通勤務之警察或依法令執行指揮交通及交
    通稽查任務人員之指揮；汽車行駛時，駕駛人應注意車前狀
    況及兩車併行之間隔，並隨時採取必要之安全措施；機器腳
    踏車行駛之車道及轉彎，應依標誌或標線之規定行駛；無標
    誌或標線者，依左列規定行駛：三、同向三車道以上道路，
    均應以兩段方式進行左轉彎；單行道道路，行駛於右側車道
    或慢車道者，應以兩段方式進行左轉彎，行駛於左側車道或
    慢車道者，應以兩段方式進行右轉彎；汽車行駛至交岔路口
    ，其行進、轉彎，應依左列規定：一、應遵守燈光號誌或交
    通警察之指示，遇有交通警察指揮與燈光號誌並用時，以交
    通警察之指揮為準。六、轉彎車應讓直行車先行。但直行車
    尚未進入交岔路口，而轉彎車已達中心處開始轉彎，直行車
    應讓轉彎車先行，道路交通安全規則第90條、第94條第3項
    、第99條第1項第3款、第102條第1項第1、6款分別定有明文
    。查被告為領有合格駕駛執照之駕駛人，於騎乘機車行經系
    爭肇事路口時，自應遵守上開規定，且依車禍當時天候晴，
    夜間有照明，系爭肇事路口為行車管制號誌正常運作之四岔
    路口，道路為乾燥、無缺陷，亦無障礙物之柏油路面，視距
    良好等情，有道路交通事故調查報告表(一)、(二)各1份、現況
    照片等件附於偵查卷為憑（見臺灣新竹地方法院檢察署94年
    度偵字第5756號偵查卷第13至21頁），是其並無不能注意之
    情事，而被告亦坦言伊當時確實有違規闖紅燈，且未依規定
    兩段式左轉等語（見同上偵查卷第37頁及本院95年度竹交簡
    字第963號刑事卷第12頁），足見被告確實於行經系爭交岔
    路口，未遵守機車兩段式左轉之規定，擅自闖紅燈違規左轉
    而肇致本件車禍，則其就本件車禍之發生顯有過失自明，且
    其上揭過失並因而造成原告受有前開傷害，則其過失行為與
    原告受傷之結果間，自具有相當因果關係之情，亦堪認定。
三、本件係行集中審理程序，經兩造協商並簡化爭點如下，兩造
    並均同意本件爭點以下列整理並協議簡化之爭點為限，其餘
    不再主張：
(一)原告所請求各項損害賠償之金額是否適當？
(二)原告就本件車禍事故之發生是否與有過失？如有過失，其過
    失比例為何？
四、本院之判斷；
(一)原告所請求各項損害賠償之金額是否適當？
  1.按因故意或過失，不法侵害他人之權利者，負損害賠償責任
    ；又汽車、機車或其他非依軌道行駛之動力車輛，在使用中
    加損害於他人者，駕駛人應賠償因此所生之損害；再不法侵
    害他人之身體或健康者，對於被害人因此喪失或減少勞動能
    力或增加生活上之需要時，應負損害賠償責任；另不法侵害
    他人之身體、健康、名譽、自由、信用、隱私、貞操，或不
    法侵害其他人格法益而情節重大者，被害人雖非財產上之損
    害，亦得請求賠償相當之金額，民法第184條第1項前段、第
    191條之2、第193條第1項、第195條第1項前段分別定有明文
    。查被告因上揭過失騎車行為肇致本件車禍，並因而致原告
    受有前開傷害之事實，業如前述，則原告依據前開規定，請
    求被告賠償其所受之損害，自屬有據。
  2.茲就原告請求之各項損害及金額是否允當，分別審核論述如
    后：
  (1)醫藥費部分－原告因本件車禍受傷後，先後至國立台灣大學
    醫學院附設醫院、台北市立聯合醫院、行政院衛生署新竹醫
    院、明師中醫聯合診所診治，支出醫療費用14,471元等情，
    已據其提出與所述相符之國立台灣大學醫學院附設醫院醫療
    費用收據、國立台灣大學醫學院附設醫院急診醫療費用收據
    、台北市立聯合醫院醫療費收據、行政院衛生署新竹醫院醫
    療費用收據、明師中醫聯合診所醫療明細表等件為證，且經
    本院依職權向台北市立聯合醫院、明師中醫診所、國立台灣
    大學醫學院附設醫院、行政院衛生署新竹醫院函詢原告所支
    出之醫藥費用明細無訛，並有台北市立聯合醫院95年6月16
    日北市醫字第09531705200號函檢附住院醫療費用證明書、
    明師中醫診所函檢附診斷證明書、門診費用收據、醫藥診療
    費收據及病情說明、國立台灣大學醫學院附設醫院95年6月2
    7日校附醫秘字第0950205988號函、行政院衛生署新竹醫院
    95年6月26日新醫歷字第0950004044號函檢附門診繳費證明
    書等件在卷可稽（見本院(一)卷第37至45頁），而核其前開各
    該證明書記載醫療項目確均屬治療上之必要費用，復為被告
    所不爭執，則原告此部分主張堪可採信。至原告雖另主張其
    嗣又至新竹縣新豐鄉雅舞國術館復健，計支出醫療費用23,0
    00元云云，固據提出診斷證明書1紙為證，惟此已為被告所
    否認，經查，原告自承該國術館尚非健保之醫療院所，而此
    部分之復健，亦係經由他人介紹，並非受醫師之指示等語，
    是以，該國術館既非合格之醫療院所，而原告此部分之復健
    行為，又非受醫師之指示，復未能舉證證明確因醫療上所需
    而有復健之必要，則其此部分所支出之費用，尚難認係屬醫
    療上之必要費用，自無從准許。
  (2)增加生活上之需要－
  看護費：原告主張其於受傷後，因傷勢嚴重，自94年9月29
    日起至同年10月13日止之住院期間，實有委請看護人員照料
    之必要，計支出看護費30,000元之事實，業為被告所不爭執
    ，且本院審酌原告因本件車禍受有額頭撕裂傷、臉部擦傷、
    右手腕骨折、左手腕脫位、右髕骨脫位及下排門牙牙冠斷裂
    等傷害，傷勢非輕，應認其於前開住院期間確有須仰賴看護
    人員全日照護之必要，而經核原告所請求之看護費用計算標
    準（即每日2,000元）亦符合原告就醫地區之一般看護費用
    收取標準，則原告主張被告應賠償其於前開住院期間所支出
    之看護費用共30,000元等情，堪可採信，應予准許。
  膳食費：原告主張於住院期間，共計支出膳食費1,950元云
    云，惟查，原告就此部分費用之支出並未能提出任何證據以
    實其說，自無從認定該等費用係因本件車禍所生之必要費用
    ，則原告此部分主張尚非足採。
  醫療用品：原告主張因本件車禍購買醫療用品，計支出635
    元云云，固據其提出統一發票1紙為證。惟查，觀之該紙統
    一發票之品名僅載明醫療用品1件，惟究係何種醫療用品並
    無從得悉，自無從認屬必要之醫療用品費用，則原告此部分
    主張亦非足採。
  交通費用：原告主張出院後，因行動不便，出外就醫均須以
    計程車為交通工具代步，經先後至國立台灣大學醫學院附設
    醫院、台北市立聯合醫院、行政院衛生署新竹醫院、明師中
    醫聯合診所等醫院就診支出車資10,555元，另至新竹縣新豐
    鄉雅舞國術館復健支出車資57,000元，總計支出交通費用67
    ,555 元云云，固據提出計程車收據及計程車專用收據等件
    為證，惟此已為被告所否認。經查，觀之原告所提之計程車
    收據或計程車專用收據，大部分均無搭乘日期之記載，實已
    無從認定係為就醫必要所搭乘，至少部分收據雖有搭乘日期
    之記載，惟亦無搭乘起訖地之記載，除無從認定是否為就醫
    必要所搭乘外，更無法認定其搭乘之費用是否合理，是以，
    原告所提之前開收據實均無從遽為其有利之認定，再者，關
    於其搭乘計程車至新竹縣新豐鄉雅舞國術館復健之車資部分
    ，姑不論此部分之收據亦如其他收據一般均無搭乘日期之記
    載，已無從認定係為就醫必要所搭乘等情，已如前述，況查
    ，該國術館既非合格之醫療院所，而原告亦未能舉證證明確
    因醫療上所需而有至該國術館復健之必要，至原告所主張該
    部分醫療費用之支出，亦經本院以無從認定係屬醫療上之必
    要費用，而予以駁回等情，亦詳如前述，則其此部分車資之
    請求，更屬於法無據，此外，原告就其此部分主張並未能另
    舉他證以實其說，則其此部分請求均無從准許，應予駁回。
  (3)工作損失部分：原告主張其於本件行車事故發生前，係在傢
    俱公司擔任業務員之工作，每月底薪為30,000元，遽遭此行
    車事故後，自94年9月28日起迄今均無法工作，經以8個月計
    算，總計受有工作損失240,000元云云，固據其提出台北市
    裱褙裝璜業職業工會收據2紙為證，惟查，原告所提前開收
    據僅足證明其有加入工會並繳付勞健保等費用，並無從證明
    其每月受有30,000元之工作損失，此外，原告就此有利於己
    之事實，並未能另舉他證以實其說，則其此部分主張亦難遽
    信。
  (4)精神慰撫金部分：按慰藉金係以精神上所受無形之痛苦為準
    ，非如財產損失之有價額可以計算，究竟如何始認為相當，
    自應審酌被害人及加害人之地位、家況、並被害人所受痛苦
    之程度、與其家屬之關係暨其他一切情事，定其數額 (最高
    法院48年台上字第798號判例意旨參照)。查原告因本件行車
    事故而受有上揭傷害，並因此住院達15日，則原告主張其精
    神上受有極大之痛苦等情，堪認非虛，則其依民法第195 條
    之規定請求精神慰撫金，核屬有據。查原告學歷為大學畢業
    ，目前無業，93年度所得總額為18,330元，名下除有一部機
    車外，並無任何財產，至被告為高職畢業之學歷，其畢業後
    從事送貨員之工作，每月薪資約18,000元，93年度所得總額
    為90,000元，其名下除一部機車外，並無任何財產，目前已
    入伍服役等各情，業經兩造各自陳明在卷，且為兩造互所不
    爭執，並經本院依職權向稅務電子閘門函查明確，亦有稅務
    電子閘門財產所得調件明細表附卷可稽，爰斟酌兩造學歷、
    身分、地位、經濟狀況、原告所受傷害程度、被告之過失程
    度及肇事之經過等情狀，認原告請求慰撫金603,851元核屬
    過高，應予酌減為260,000元，方屬公允，逾此數額之請求
    ，為無理由，應予駁回。
  5.綜上所述，原告所受損害數額共計304,471元（即14471+300
    00+260000＝304471）。
(二)原告就本件車禍事故之發生是否與有過失？如有過失，其過
    失比例為何？
    至被告雖辯稱原告於車禍發生時，並無重型機車之駕駛執照
    竟仍騎乘重型機車，自屬無照駕駛，則原告就本件車禍之發
    生亦與有過失云云，惟此已為原告所否認，按汽車駕駛執照
    為駕駛汽車之許可憑證，由駕駛人向公路監理機關申請登記
    ，考驗及格後發給之；又汽車駕駛人應依駕駛執照所載之持
    照條件駕車；而所謂汽車，包括機器腳踏車，道路交通安全
    規則第50條、第61條之1第1款、第2條第1款分別定有明文；
    再持輕型機器腳踏車駕駛執照，駕駛重型機器腳踏車者，尚
    需處600元以上，1,200元以下罰鍰（註：新台幣1,800元以
    上，3,600元以下），道路交通管理處罰條例第22條第1項第
    5款亦定有明文。經查，原告自承其僅考領輕型機車及自小
    客車之駕駛執照，並無重型機車之駕駛執照等語，此有新竹
    市警察局舉發違反道路交通管理事件通知單附於偵查卷第23
    頁及原告自小客車之駕駛執照附於本院卷足稽，是原告僅考
    領輕型機車之駕駛執照，竟越級駕駛重型機車外出，實有違
    前開規定，惟查，本件車禍之發生係因被告於行經系爭交岔
    路口時，未遵守機車兩段式左轉之規定，擅自闖紅燈違規左
    轉所造成等情，業如前述，而是時原告係直行車，於其車道
    內遵守交通號誌之規定行駛而遽遭被告騎乘機車撞及，實難
    認原告有何騎車不當之疏失，亦無從遽認本件車禍事故係因
    原告越級駕車技術欠熟練，操作不當所致，此外，被告亦未
    能舉證證明，原告有何因越級駕駛，致技術欠熟練，操作不
    當而致生本件車禍事故之與有過失，則被告前開所辯，尚非
    足採。
(三)綜上所述，原告本於侵權行為法律關係，請求被告給付304,
    471元及自起訴狀繕本送達翌日（即95年1月10日）起至清償
    日止，按年息百分之5計算之利息，為有理由，應予准許，
    至逾此部分之請求，則無理由，應予駁回。
五、本判決第一項所命被告給付之金額未逾500,000元，應依民
    事訴訟法第389條第1項第5款之規定依職權宣告假執行，是
    原告陳明願供擔保聲請宣告假執行，核無必要，至原告其餘
    假執行之聲請，則因該部分訴之駁回而失所依據，應併予駁
    回。
六、本件事證已臻明確，兩造其餘主張及舉證，經審酌與判決結
    果尚不生影響，均不另論述，併予敘明。
據上論結，本件原告之訴為一部有理由，一部無理由，應依民事
訴訟法第79條、第389條第1項5款，判決如主文。
中    華    民    國    95    年    8     月    3     日
                  民事第一庭    法  官  高敏俐
以上正本係照原本作成。
如對本判決上訴，須於判決送達後20日內向本院提出上訴狀。
中    華    民    國    95    年    8     月    3     日
                                書記官  洪木志


司法院資訊處製作；財團法人民間司法改革基金會備份。
